【裁判字號】    98,事聲,70
【裁判日期】    990112
【裁判案由】    聲明異議（消債）
【裁判全文】
臺灣屏東地方法院民事裁定              98年度事聲字第70號
異  議  人
即 債 權人  華南商業銀行股份有限公司
法定代理人  甲○○
異  議  人
即 債 權人  萬榮行銷顧問股份有限公司
法定代理人  丙○○
相  對  人
即 債 務人  乙○○
上列當事人間因本院98年度執消債更字第70號更生事件，異議人
對於本院司法事務官民國98年10月1 日所為認可更生方案之裁定
聲明異議，本院裁定如下：
    主  文
異議駁回。
    理  由
一、債權人異議意旨略以：
  (一)華南商業銀行股份有限公司聲明異議略以：依債務人自陳其
    民國98年1 月至6 月之月平均薪資為新台幣（下同）42,498
    元，且未列入年終獎金及個人績效獎金，因此債務人每月平
    均可支配收入應為30,329元（42,498元－9,829 元－2,340
    元＝30,329元）。原審竟以34,885元為計算債務人償債能力
    之基準，忽略債務人有年終獎金收入及個人績效獎金之事實
    ，對債權人顯失公允。又相對人名下有一筆屏東縣佳冬鄉○
    ○段945 之3 號之不動產，縱採第2 次拍賣底價，尚有100
    萬元之總值，待日後經濟復甦，債務人仍可持續享有該不動
    產之利益，損及債權人權益，爰依法提出異議等語。
  (二)萬榮行銷顧問股份有限公司聲明異議略以：債務人所陳可清
    償金額與總欠款仍有相當差距，若僅任其清償些微金額即可
    免除高達2,042,935 元債務，將難對社會上因理財不當奢侈
    浪費致衍生高額債務之人有所警惕，且對其他負有債務仍正
    常繳款之客戶有失公允，將嚴重影響金融秩序之建立。又債
    務人明知本身收支已無法平衡，卻仍恣意大額提領現金花用
    且揮霍無度，導致無法依約還款。如此惡意行徑，已符合消
    費者債務清理條例（下稱本條例）第63條第1 項第3 款「有
    背於公共秩序、善良風俗」，其更生方案應不被認可，及本
    條例第134 條第1 項第4 款「因浪費、賭博或其他投資行為
    ，致財產顯然減少或負擔過重之債務，應不予免責」。另按
    「債權人會議可決之更生方案對不同意或未出席之債權不公
    允者，法院應不認可更生方案」本條例第63條第1 項第1款
    定有明文。異議人原本就相對人所提更生方案表示不同意，
    此更生認可裁定內容僅片面為債務人權利，絲毫未見平衡雙
    方當事人間之權利義務，亦未考量更生條件對債權人是否公
    允，爰依法聲明異議，請求廢棄原裁定等語。
二、按本條例之目的，除保障債權人集團性滿足之最大化及公平
    化外，並為賦與債務人重建復甦其經濟生活之機會，故消費
    者債務清理程序制度之構築首需強調生活再建及破綻預防，
    提高債務人工作意願並改善其生活習慣，使能重新出發，從
    而保障其生存權，並促進其義務遂行能力，儘可能永續性回
    復信用。是若還款額度逾越所能負擔之極限過大，債務人勢
    必無以清償，終至喪失其還債之意願，則債權人則因實際受
    償的金額降低，反蒙受實際不利益。因而更生方案是否合理
    、可行，應視債務人財產狀況（含現有資力與將來收入來源
    ）、清償能力及經濟信用等評估，及考量債權人之受償額度
    （如「清算保障原則」─本條例64條第2 項第4 款參照），
    予以客觀判斷，始不違背前述說明。
三、經查：
  (一)本件債務人聲請更生，前經本院裁定開始更生程序並命由司
    法事務官進行更生程序，有本院97年度消債更字第508 號裁
    定在卷可稽。而債務人任職於屏東縣佳冬鄉衛生所擔任工友
    ，確有固定之薪資收入等情，有財政部臺灣省南區國稅局95
    、96年度綜合所得稅各類所得資料清單及薪資單附卷足憑。
    再觀諸債務人所提之更生方案，其條件為清償8 年（共96期
    ），以每月為一期，每期清償21,000元，清償總額為2,016,
    000 元，清償成數為無擔保及無優先權債權總額百分之49.6
    7 ，依債務人每月所得扣除勞健保、公保、退撫基金後實領
    約為29,189元，於扣除每月應償還給債權人之金額21,000元
    及支應母親扶養費2,340 元，所剩餘額僅5,849 元供其支付
    每月之膳食、交通、醫療、通訊等生活必要費用，參酌所住
    居之台灣省屏東縣依內政部社會司公佈之98年度每人每月最
    低生活費9,829 元之標準，可謂僅係維持基本生活之需求，
    揆諸前開說明，足認債務人已撙節支出盡力清償，同時兼顧
    到債權人權益之保障。
  (二)又異議人主張債務人可清償金額與總欠款金額仍有相當差距
    云云。惟查，債務人之更生方案應否准許，係以是否公允為
    斷，而所謂公允，應審酌債權人與債務人之利益衡平、債務
    人之償債能力與清償誠意以及社會公益等因素為綜合判斷，
    非以還款成數為絕對標準。異議人所提清償成數過低云云，
    對於法院並無拘束力，亦不影響原裁定認可之合法性及妥適
    性。至債務人積欠高額債務之原因，是否有浪費、賭博或投
    機行為等，不應免責乙節，乃本院裁定債務人是否免責時所
    應斟酌事項，非本件更生方案應如何，是否予以認可所應審
    究。另按金融機構銀行核貸借貸者消費金融債務，應已評估
    債務人之財務及信用狀況與所冒風險，固債務人持續貸款或
    擴張其他銀行債務，其財務觀念或容有不當，然消債條例立
    法目的，除保障債權人集團性滿足之最大化及公平性外，並
    為賦與債務人重建復甦經濟生活之機會，重建其經濟生活，
    保障其生存權。另縱如異議人華南商業銀行股份有限公司所
    言將債務人年終獎金加入每月平均收入計算，依異議人華南
    商業銀行股份有限公司所占債權總金額之比例僅為百分之9.
    69，其按月受償之金額較原方案增加不到750 元（（42,498
    －34,885元）×9.69% ＝738 元），考諸消費者債務清理條
    例訂立之目的，乃在於使陷於經濟上困境之消費者，得藉更
    生程序妥適調整其與債權人及其他利害關係人之權利義務關
    係，保障債權人之公平受償，並謀求消費者經濟生活之更生
    。而本院為保障債權人之公平受償，以謀求消費者經濟生活
    之更生，業已於認可更生方案之裁定理由中詳述本件並無不
    得認可更生方案之情形，及本院認為更生條件應屬公允之理
    由，況還款期間及還款金額並非判斷更生方案是否公允之唯
    一標準，抑且，本件更生方案復無不公允之情事。再按本條
    例第63條第1 項第1 款規定，是為維護少數債權人之權益，
    債權人會議可決之更生條件對不同意或未出席會議之債權人
    不公允者，法院應不予認可，則本件既非係經債權人會議可
    決之更生方案，又經本院認更生方案之條件公允，異議人主
    張本件應有本條例第63條第1 項第1 款所定情形，亦無可採
    。末按更生程序係以債務人將來繼續性或反覆性收入作為償
    債來源，債務人名下之不動產前於拍賣程序中，2 次拍賣底
    價，雖尚有100 萬元之總值，但地處偏遠，又有第三人房屋
    坐落其上，市場接手性低，且屏東縣內不動產景氣偏低已近
    十年，待於何時屏東縣內不動產景氣復甦，方能賣出本屬未
    來不確定之事實，難謂當可獲償100 萬元，而遽認原裁定之
    更生方案失平，其只偏執於其債權受償，全無視本條例之立
    法目的在於兼顧債務人之重建更生之意旨，將使消債條例規
    定之更生程序徒成具文，本院不採。是異議人執前詞指摘原
    裁定為不當，求予廢棄，為無理由，應予駁回。
四、綜上所述，本件經本院司法事務官審酌上開情狀，認債務人
    所提更生方案，其更生條件公允、適當、可行，且又查無債
    務人有本條例第63條所定不應認可之消極事由存在，而逕依
    本條例第64條第1 項規定，裁定認可債務人所提更生方案，
    經核並無不合。異議人之異議為無理由，應予駁回，爰裁定
    如主文。
中    華    民    國    99    年    1     月    12    日
                        民事庭法  官  李麗芳
正本係照原本作成。
如不服本裁定應於送達後十日內向本院提出抗告狀，並繳納抗告
費新臺幣一千元。
中    華    民    國    99    年    1     月    13    日
                              書記官  滕一珍

司法院資訊處製作；財團法人民間司法改革基金會備份。
